臺灣士林地方法院刑事判決　　　　　　　 94年度訴字第797號
公　訴　人　臺灣士林地方法院檢察署檢察官
被　　　告　丙○○
上列被告因洗錢防制法案件，經檢察官提起公訴（94年度偵字第
4448號），被告為有罪之陳述，經本院合議庭裁定本件宜由受命
法官獨任進行簡式審判程序，判決如下：
    主  文
丙○○幫助共同連續意圖為自己不法之所有，以詐術使人將本人
之物交付，處有期徒刑陸月，如易科罰金，以佰元折算壹日。
新台幣仟伍佰元沒收。
    事  實
一、丙○○明知提供金融帳戶予不熟識之他人使用，將幫助犯罪
    集團從事財產犯罪，竟因經濟情況欠佳，基於幫助姓名年籍
    不詳之陳姓成年男子所屬之犯罪集團連續詐欺取財之故意，
    於民國93年9 月間，在臺北市南港區舊莊國小對面之超商，
    以新臺幣（下同）1,500 元及2,000 元之代價，將其所有之
    第一商業銀行南港分行帳號00000000000 、國泰世華銀行南
    港分行帳號000000000000等帳戶之存摺、提款卡出售予陳姓
    男子。嗣上開犯罪集團所屬不詳姓名之成員於同年月17日19
    時11分許，傳送行動電話簡訊予乙○○，佯稱因渠信用卡遭
    盜刷，嗣乙○○依簡訊所留電話回撥，經犯罪集團所屬之不
    詳姓名成年男子告知其撥打另1 電話，嗣接聽電話之該集團
    所屬不詳姓名成年女子告知乙○○需變更提款卡密碼，乙○○因而陷於錯誤，依該女子指示在臺南縣永康市○○路986
    號臺新銀行自動櫃員機操作，將帳戶內96,008元轉帳至丙○○前開國泰世華銀行南港分行帳戶內，另1 筆金額7,088 元
    則轉帳至新竹國際商業銀行北門分行呂良慧之帳戶內。嗣同
    年月24日16時30分許，該犯罪集團所屬之不詳姓名成年男子
    復以電話向甲○○佯稱渠小孩因幫人作保，遭債權人擄走，
    要求甲○○立即至就近之自動櫃員機依指示匯款，不然將對
    渠小孩不利，致甲○○陷於錯誤，前往臺北市○○○路411
    號超商內，依指示將帳戶內10萬元轉帳至丙○○前開第一商
    業銀行南港分行帳戶內。嗣乙○○發現存款短少，甲○○亦
    以電話與其小孩取得聯繫，始知遭詐騙。
二、案經乙○○、甲○○訴請臺北市政府警察局南港分局報請台
    灣士林地方法院檢察署檢察官偵查起訴。
    理  由
一、訊據被告丙○○對上開事實供認無諱，核與告訴人乙○○、
    甲○○指訴之情節相符，並有被告於國泰世華銀行南港分行
    、第一商業銀行南港分行之開戶資料、帳戶往來明細表、林
    具苗於台新銀行自動櫃員機交易明細表等在卷可稽。事證明
    確，被告犯行堪以認定，應依法論科。
二、按刑法上之幫助犯，係對於犯罪與正犯有共同之認識，而以
    幫助之意思，對於正犯資以助力，而未參與實施犯罪之行為
    者而言（最高法院75年度台上字第1509號、88年度台上字第
    1270號判決亦同此意旨）。另按金融帳戶為社會普遍之理財
    工具，需要辦理存提匯款之一般民眾均得存入低額金錢後在
    金融機構開戶，衡情並無向他人借用或購買帳戶使用之必要
    。且於金融機構開設帳戶暨請領存摺及提款卡，係針對個人
    身分之社會信用而予以資金流通之經濟活動，具有強烈之屬
    人性格，被告與陳姓男子素不相識，陳姓男子竟向被告購買
    帳戶，被告對陳姓男子欲將帳戶做為非法使用一節，應知之
    甚明。參以犯罪集團利用人頭帳戶詐騙財物，迭有所聞，亦
    經傳播媒體廣為報導，被告對此應無不知之理，其應已明知
    陳姓男子及其所屬之集團係利用被告所提供之銀行帳戶作為
    詐財之用。是以，陳姓男子及所屬犯罪集團之其他成員向告
    訴人等詐取財物，所為係犯刑法339 條第1 項之詐欺取財罪
    。其等先後2 次犯行，時間緊接，手法相同，且係犯構成要
    件相同之罪名，顯係基於概括犯意而為，應依連續犯之規定
    以一罪論。又其等間有犯意之聯絡，行為之分擔，均為共同
    正犯。本件被告基於幫助之犯意，提供金融機構帳戶之存摺
    、提款卡予陳姓男子，供陳姓男子及所屬之犯罪集團其他成
    員連續詐財，核被告所為，係幫助連續犯刑法第339 條第1
    項詐欺取財罪。公訴意旨雖認被告所為係洗錢防制法第9 條
    第1 項洗錢罪之幫助犯，惟按洗錢防制法之制定，旨在防止
    特定重大犯罪不法所得之資金或財產，藉由洗錢行為，諸如
    經由各種金融機關或其他交易管道，轉換成為合法來源之資
    金或財產，切斷資金與當初犯罪行為之關連性，隱匿犯罪行
    為或該資金不法來源或本質，使偵查機關無法藉由資金之流
    向追查犯罪行為人，其所保護之法益為國家對特定重大犯罪
    之追訴及處罰。又洗錢行為係指行為人為掩飾或隱匿自己重
    大犯罪所得財物或財產上之利益（洗錢防制法第2 條第1 款
    ），或行為人掩飾、收受、搬運、寄藏、故買或牙保他人因
    重大犯罪所得財物或財產上之利益（同法第2 條第2 款）。
    除利用不知情之合法管道（如金融機關）為之外，其他使所
    得財物或利益之來源合法化，或改變該財物或利益之本質，
    以避免追訴處罰之掩飾、藏匿犯特定重大犯罪所得財產或利
    益之行為均屬之。若非先有犯罪所得或利益，再加以掩飾或
    隱匿，而係取得犯罪所得或利益之犯罪手段，或未合法化犯
    罪所得或利益之來源，而能一目了然來源之不法性，即非洗
    錢防制法所規範之對象。經查本件係陳姓男子及所屬之犯罪
    集團其他成員，共同利用被告所提供之帳戶，詐騙告訴人等
    將詐欺所得之款項直接匯入該帳戶，集團成員誘騙告訴人等
    將金錢匯入被告提供之帳戶之行為，本即係該詐欺集團為實
    施其詐欺行為之犯罪手段，並非於取得財物後，另為掩飾、
    隱匿其詐欺所得之行為，並非實施詐欺犯罪取得財物後，另
    為之掩飾、隱匿行為。且偵查機關得藉由告訴人等將款項匯
    入被告帳戶等情，一目瞭然資金來源之不法性，並得以追查
    資金之流向，資金與當初犯罪行為之關連性並未被切斷，與
    「掩飾」、「隱匿」之性質亦有不符，核與洗錢防制法第2
    條規定之洗錢行為構成要件有間。況刑法上之常業犯，係以
    同一犯罪行為之意思反覆為之而成立，是行為人須有反覆從
    事某種行為之主觀意思，並以該項行為之所得供作日常生活
    給養所須之客觀事實表現；惟依卷附之資料及證據，僅能證
    明陳姓男子所屬之犯罪集團向告訴人等2 人詐欺財物，除此
    之外無證據證明另有詐欺犯行，亦無其他證據足以證明陳姓
    男子或該等犯罪集團成員有恃該行為營生之客觀事實，自難
    論以常業犯，是本件未緝獲之正犯依現存證據，應僅能成立
    普通詐欺罪而非常業詐欺罪。故本件未緝獲之正犯所為既非
    屬洗錢防制法第3 條所稱之重大犯罪（就本案而言，即係刑
    法第340 條之常業詐欺罪），被告自亦不構成幫助洗錢之犯
    行。公訴人認被告構成幫助洗錢罪等，尚有未洽，惟其基本
    事實既屬同一，本院乃依刑事訴訟法第95條第1 款告知被告
    其犯行所可能適用之法條，使其得行使訴訟上防禦權，是自
    應依刑事訴訟法第300 條規定變更起訴法條。被告之幫助詐
    欺犯行，幫助陳姓男子及所屬犯罪集團其他成員共同犯詐欺
    罪，應依刑法第30條第2 項之規定，按正犯之刑減輕之。爰
    審酌被告提供自己帳戶供不相識之人使用，助長他人犯罪，
    並擾亂金融秩序、增加警偵機關查緝犯罪之困難，惟係因經
    濟情況不佳而有犯行，且犯罪後坦承犯罪，並積極與告訴人
    洽談和解，尚具悔意，及其犯罪之手段、犯罪時所受之刺激
    、品性、生活狀況、犯罪所生之損害等一切情狀，量處如主
    文所示之主刑，並諭知易科罰金折算標準，以資懲儆。
三、被告出售帳戶所得共3,500 元係其所有因犯罪所得之物，應
    依刑法第38條第1 項第3 款之規定宣告沒收。另被告出售之
    存摺、提款卡等物，業經交付陳姓男子，且未據扣案，尚無
    證據證明尚屬存在而未滅失，且非義務沒收之物，爰不為沒
    收之諭知，附此敘明。
據上論斷，應依刑事訴訟法第273 條之1 第1 項、第300 條、第
299 條第1 項前段、刑法第28條、第56條、第30條第2 項、第
339 條第1 項、第41條第1 項、第38條第1 項第3 款、罰金罰鍰
提高標準條例第1 條前段、第2 條，判決如主文。
本案經檢察官薛嘉珩到庭執行職務
中　　華　　民　　國　　94　　年　　12　　月　　15　　日
                  刑事第五庭法  官  彭洪媛
以上正本證明與原本無異。
如不服本判決，應於判決送達後10日內，向本院提出上訴狀。
                            書記官  周霙蘭
中　　華　　民　　國　　94　　年　　12　　月　　22　　日
附錄本案論罪科刑法條全文：
刑法第339條
意圖為自己或第 3 人不法之所有，以詐術使人將本人或第 3 人
之物交付者，處五年以下有期徒刑、拘役或科或併科1000元以下
罰金。
以前項方法得財產上不法之利益或使第 3 人得之者，亦同。
前二項之未遂犯罰之。
